【裁判字號】    98,訴,187
【裁判日期】    980330
【裁判案由】    違反毒品危害防制條例
【裁判全文】
臺灣彰化地方法院刑事判決               98年度訴字第187號
公  訴  人  臺灣彰化地方法院檢察署檢察官
被      告  甲○○
上列被告因違反毒品危害防制條例案件，經檢察官提起公訴（97
年度毒偵字第4560號），本院依簡式審判程序判決如下：
    主  文
甲○○施用第一級毒品，處有期徒刑陸月，如易科罰金，以新臺
幣壹仟元折算壹日。
    犯 罪 事 實
一、甲○○前於民國92年間，因施用毒品案件，經依裁定令入勒
    戒處所觀察勒戒後，因無繼續施用毒品之傾向，於92年6 月
    24日執行完畢釋放，並由臺灣彰化地方法院檢察署檢察官以
    92年度毒偵字第1570號為不起訴處分確定。其復於前揭觀察
    、勒戒執行完畢釋放後5 年內之96年12月，再因施用毒品案
    件，經臺灣彰化地方法院檢察署檢察官以97年度毒偵字第55
    8 號為緩起訴，嗣後檢察官依職權再議，經臺灣高等法院臺
    中分院檢察署發回續查，該署檢察官復以97年度毒偵續字第
    1 號為緩起訴處分確定，現仍在緩起訴處分期間。詎其仍未
    戒除毒癮，復基於施用第一級毒品海洛因之犯意，於97年11
    月7 日某時，在其當時位於彰化縣田中鎮○○路○ 段148 號
    住處內，以將海洛因摻水置入其所有針筒內注射方式（該針
    筒業已丟棄），施用第一級毒品海洛因1 次。嗣因係屬施用
    毒品犯受保護管人，於97年11月10日上午8 時40分許，至臺
    灣彰化地方法院檢察署報到並接受採尿，經該署採尿員採其
    尿液送驗後，呈嗎啡陽性反應，而查知上情。
二、案經臺灣彰化地方法院檢察署檢察官自動檢舉偵查起訴。
    理  由
一、本件被告甲○○所涉係死刑、無期徒刑、最輕本刑為3 年以
    上有期徒刑之罪或高等法院管轄第1 審案件以外之罪，並於
    本院行準備程序時就被訴事實為有罪之陳述，本院合議庭依
    前揭規定，經評議結果，裁定改由受命法官獨任行簡式審判
    程序，先予敘明。
二、按毒品危害防制條例於92年7月9日修正公布，自93年1月9日
    施行，其中第20條、第23條將施用毒品之刑事處遇程序，區
    分為「初犯」及「5年內再犯」、「5年後再犯」。依其立法
    理由之說明：「初犯」，經觀察勒戒或強制戒治後，應為不
    起訴處分或不付審理之裁定；經觀察勒戒或強制戒治執行完
    畢釋放後，「5年內再犯」者，因其再犯率甚高，原實施之
    觀察勒戒及強制戒治既已無法收其實效，爰依法追訴或裁定
    交付審理。至於經觀察勒戒或強制戒治執行完畢釋放後，「
    5 年後再犯」者，前所實施之觀察勒戒或強制戒治已足以遮
    斷其施用毒品之毒癮，為期自新及協助其斷除毒癮，仍適用
    「初犯」規定，先經觀察勒戒或強制戒治之程序。從而依修
    正後之規定，僅限於「初犯」及「5 年後再犯」二種情形，
    始應先經觀察勒戒或強制戒治程序。倘被告於5 年內已再犯
    ，經依法追訴處罰，縱其第3 次（或第3 次以上）再度施用
    毒品之時間，在初犯經觀察勒戒或強制戒治執行完畢釋放 5
    年以後，已不合於「5 年後再犯」之規定，且因已於「5 年
    內再犯」，顯見其再犯率甚高，原實施觀察、勒戒或強制戒
    治，已無法收其實效，即應依該條例第10條處罰（最高法院
    95年度第7 次刑事庭會議決議第2 點參照）。被告於92年間
    ，因施用毒品案件，經依裁定令入勒戒處所觀察勒戒後，因
    無繼續施用毒品之傾向，於92年6 月24日執行完畢釋放，並
    由臺灣彰化地方法院檢察署檢察官以92年度毒偵字第1570號
    為不起訴處分確定。其復於前揭觀察、勒戒執行完畢釋放後
    5 年內之96年12間，再因施用毒品案件，經臺灣彰化地方法
    院檢察署檢察官以97年度毒偵字第558 號為緩起訴，嗣後檢
    察官依職權再議，經臺灣高等法院臺中分院檢察署發回續查
    ，該署檢察官復以97年度毒偵續字第1 號為緩起訴處分確定
    ，現仍在緩起訴處分期間等情，有臺灣彰化地方法院檢察署
    刑案資料查註紀錄表及臺灣高等法院被告前案紀錄表各1 紙
    在卷可憑，而被告本案上開施用第一級毒品海洛因之犯行，
    雖係在前次觀察、勒戒執行完畢5 年後所犯，惟被告於上開
    觀察、勒戒執行完畢5 年內，已曾再犯施用毒品之罪經緩起
    訴處分確定，已詳述如前，顯見其並非於觀察、勒戒執行完
    畢後5 年內均無任何施用毒品之犯行，且其既已於觀察、勒
    戒執行完畢5 年內再犯施用毒品之罪，已符合毒品危害防制
    條第23條第2 項所定之追訴要件，揆諸前開毒品危害防制條
    例條文及說明，被告所為本件施用第一級毒品之犯行，即無
    「初犯」規定之適用，自毋須再重新施予觀察、勒戒或強制
    戒制之處遇程序，而應直接訴追處罰。
三、上揭犯罪事實，業據被告於本院審理時坦承不諱，且其於97
    年11月10日為採尿員所採集之尿液，經送檢驗結果，確呈嗎
    啡陽性反應，此有臺灣彰化地方法院檢察署施用毒品犯受保
    護管束人尿液檢體監管紀錄表、中山醫學大學附設醫院檢驗
    科藥物檢測中心97年11月20日實驗編號0000000 號尿液檢驗
    報告各1 紙在卷存參（見97年毒偵第4560號卷第2 頁、第 3
    頁），足認被告之自白應與事實相符，堪以採信。本件事證
    明確，被告犯行洵堪認定，應依法論科。
四、核被告所為，係犯毒品危害防制條例第10條第1 項之施用第
    一級毒品罪。被告持有第一級毒品進而施用，其持有第一級
    毒品之低度行為，應為其施用第一級毒品之高度行為所吸收
    ，不另論罪。爰審酌被告曾因施用毒品經送觀察、勒戒，仍
    未知警惕，再犯本案之罪，足見其雖經觀察、勒戒、強制戒
    治等治療程序，仍未徹底戒除惡習遠離毒害，顯未能善體國
    家設置觀察、勒戒及戒治機構機構，協助毒品施用者戒除毒
    害之良法美意，惟念及施用毒品本質上係戕害自身健康之行
    為，尚未嚴重破壞社會秩序或侵害他人權益，暨其犯罪之動
    機、目的、所生危害及犯罪後坦承犯行，犯後態度良好等一
    切情狀，量處如主文所示之刑，並諭知易科罰金之折算標準
    。至被告持以施用海洛因所用之注射針筒1 支，被告雖坦承
    為其所有，惟被告復陳稱該注射針筒業已滅失，且該針筒復
    未扣案，尚乏證據足資證明該針筒尚未滅失，為免執行困難
    ，本院自不為沒收之諭知，併此敘明。
據上論斷，應依刑事訴訟法第273 條之1 第1 項、第299 條第 1
項前段，毒品危害防制條例第10條第1 項，刑法第11條前段、第
41條第1項前段，判決如主文。
本案經檢察官王元郁到庭執行職務。
中    華    民    國    98    年    3     月    30    日
                  刑事第八庭  法  官  簡婉倫
以上正本證明與原本無異。
如不服本判決應於收受送達後10日內向本院提出上訴書狀，並應
敘述具體理由；其未敘述上訴理由者，應於上訴期間屆滿後20日
內向本院補提理由書 (均須按他造當事人之人數附繕本)「切勿
逕送上級法院」。
中    華    民    國    98    年    3     月    30    日
                              書記官  林盛輝
附錄本案論罪科刑法條全文：
毒品危害防制條例第10條
施用第一級毒品者，處 6 月以上 5 年以下有期徒刑。
施用第二級毒品者，處 3 年以下有期徒刑。


司法院資訊處製作；財團法人民間司法改革基金會備份。
